【裁判字號】    90,上訴,70
【裁判日期】    891030
【裁判案由】    毒品危害防制條例等
【裁判全文】
臺灣高等法院刑事判決                                九十年度上訴字第七號
    上  訴  人  臺灣桃園地方法院檢察署檢察官
    上  訴  人
    即  被  告  乙○○
    選任辯護人  王東山
    被      告  甲○○
    指定辯護人  本院公設辯護人
右上訴人因毒品危害防制條例等案件，不服臺灣桃園地方法院八十九年度訴字第五四
四號，中華民國八十九年十月三十日第一審判決（起訴案號：臺灣桃園地方法院檢察
署八十九年度偵字第一五０七號）提起上訴，本院判決如左：
    主  文
原判決撤銷。
乙○○共同運輸第二級毒品，累犯，處有期徒刑柒年陸月。
甲○○共同運輸第二級毒品，處有期徒刑柒年。
扣案大麻煙伍拾陸包（總毛重壹伍壹玖公克、總淨重壹貳參壹公克、驗餘淨重壹貳貳
柒公克）及Ｎ－α－二甲基－３，４－（亞甲二氧基）苯乙基胺【即ＭＤＭＡ，全名
Ｎ－α－ＤＩＭＥＴＨＹ－３，４（ＭＥＴＨＹＬＥＮＥＤＩＯＸＹ）ＰＨＥＮＥＴ
ＨＹＬＡＭＩＮＥ，俗稱快樂丸】壹佰玖拾伍顆（毛重陸拾公克、淨重伍拾參公克、
驗餘淨重伍拾壹公克）均沒收銷燬之。香菸盒伍拾陸只、菸酒袋貳只及咖啡袋貳只均
沒收之。
        事  實
一、乙○○曾於民國八十四年間因違反肅清煙毒條例案件，經本院判處有期徒刑一年
    二月，於八十六年七月二十六日執行完畢。甲○○於民國八十四年間曾犯公共危
    險罪，經最高法院判處有期徒刑四月，緩刑五年，尚在緩刑期間；詎仍不知悛悔
    ，其與甲○○均明知大麻及Ｎ－α－二甲基－３，４－（亞甲二氧基）苯乙基胺
    【即ＭＤＭＡ，全名Ｎ－α－ＤＩＭＥＴＨＹ－３，４（ＭＥＴＨＹＬＥＮＥＤ
    ＩＯＸＹ）ＰＨＥＮＥＴＨＹＬＡＭＩＮＥ，俗稱快樂丸，下稱ＭＤＭＡ】均屬
    毒品危害防制條例第二條第二項第二款列管之第二級毒品，並屬於懲治走私條例
    公告管制物品項目及其數額甲類第四款之管制進出口物品，竟共謀前往泰國購買
    大麻及ＭＤＭＡ。謀議既定，二人遂於八十九年一月二十四日共同搭乘華航ＣＩ
    六四一號班機前往泰國曼谷後，乙○○即於八十九年一月二十六日凌晨二時許，
    在當地某不詳店名之ＰＵＢ迪斯可舞廳內，以泰銖十萬元（換算約為新台幣八萬
    餘元）之價格，向綽號「阿良」之泰國籍成年男子，購得以七星牌、萬寶路牌香
    煙盒偽裝之大麻煙各三十三包、二十三包（毛重共為一五一九公克、總淨重一二
    三一公克、驗餘淨重一二二七公克）及ＭＤＭＡ二包（計一百九十五粒、毛重六
    十公克、淨重五十三公克、驗餘淨重五十一公克），旋於同日（八十九年一月二
    十六日）下午，共同帶所購得之前開第二級毒品搭乘華航ＣＩ六九六號班機返
    台。其中裝有以七星牌香煙盒偽裝之大麻十二包、萬寶路香煙盒偽裝之大麻二十
    三包之手提煙酒袋一只，及以咖啡袋包裝之ＭＤＭＡ二包（計一百九十五粒、毛
    重六十公克、總淨重五十三公克、驗餘淨重五十一公克）由甲○○代為攜帶，餘
    由乙○○攜帶，冀蒙混通關，嗣經內政部警政署航空警察局安全檢查隊會同財政
    部台北關稅局查驗乙○○、甲○○二人行李，而當場查獲，並扣得上開大麻（毛
    重一五一九公克、總淨重一二三一公克、驗餘淨重一二二七公克）及ＭＤＭＡ二
    包（計一百九十五粒、毛重六十公克、淨重五十三公克、驗餘淨重五十一公克）
    等物。
二、案經內政部警政署航空警察局移送台灣桃園地方法院檢察署檢察官偵查起訴。
        理  由
一、訊據上訴人即被告乙○○對於右揭時、地攜帶第二級毒品大麻及ＭＤＭＡ入境之
    犯行坦承不諱，惟否認犯罪，辯稱：伊原有施用毒品惡習，雖曾經判處罪刑，但
    仍無法戒除此一惡習，伊此次前往泰國購買第二級毒品大麻，純係供自己施用，
    另搖頭丸係泰國人「阿良」所贈，並非伊花錢購買的云云。被告甲○○亦辯稱伊
    此次前往泰國係陪同乙○○前往，純屬觀光性質，伊並不知乙○○購買大麻，自
    泰國返台，因乙○○行李多，伊乃幫乙○○提部分行李，不知該行李袋所裝的物
    品是毒品云云。
二、經查：被告乙○○、甲○○係於民國八十九年一月二十四日自中正國際機場出境
    前往泰國，同年月二十六日旋自泰國搭機返國，有卷附旅客入出境紀錄查詢表可
    按，詰之被告乙○○自承扣安第二級毒品係於八十九年一月二十六日淕晨始在曼
    谷飯店內之迪斯可舞廳內向一泰籍人士所購得，其等於購買得手後，旋即返國，
    足見被告前往泰國之目的，旨在購買毒品無訛。被告甲○○雖辯稱伊不知乙○○
    購買毒品，是伊至機場後幫吳某提行李，不知裡面是毒品云云，被告乙○○亦附
    其說，供承毒品是伊個人所購等語；但查：依一般出國觀光旅遊，於事前均應有
    一定之行程規劃，而據被告乙○○於原審供承其打電話邀被告甲○○出國，事先
    並無行程規劃，且依被告二人所供其等在泰國之行程係於八十九年一月二十四搭
    機前往泰國，當日洗泰國浴、逛百貨公司、晚上則在酒店喝酒，隔日睡至中午，
    又去打靶、卡拉ＯＫ唱歌，晚上則在所住宿之飯店內之迪斯可舞廳跳舞，直至次
    （二十六）日淩晨即向泰籍人士「阿良」購買毒品，並在該迪斯可舞廳內施用大
    麻，旋於當日即搭機返國，並無前往其他地區作任何旅遊活動；另查大麻及搖頭
    丸為毒品，來源不易，非有人為管道，本即不易購得，被告如僅係赴泰國觀光旅
    遊，如非有人從中居間介紹，實不可能輕易購得前開毒品，可見，被告二人前往
    泰國之目的，旨在購買毒品返國，而前開大麻係分別以七星牌及萬路牌洋菸包
    裝，被告不在入出境機場購買洋菸，竟在所住宿之飯店內之迪斯可舞廳內購買前
    揭以洋菸盒包裝之毒品，已屬令人啟疑，而被告甲○○竟日與乙○○一起，諉為
    不知情，誠難置信。所辯不足採信。其等二人係共同前往泰國購買毒品返國應堪
    認定。
三、扣案以七星牌香菸包裝之煙絲經送請鑑驗結果，均檢出大麻（Ｃanabis）成分【
    含有：四氫大麻酚（Ｔetrahydrocannabinol：ＴＨＣ）、大麻酚（Ｃannabinol
    ；ＣＢＮ）、大麻二酚（Ｃannabidiol；ＣＢＤ）等成分】；又咖啡袋裝之藥丸
    亦檢出二級毒品ＭＤＭＡ（俗稱快樂丸）之成分，平均純度約為百分之四十，有
    內政部警政署刑事警察局八十九年三月二日刑鑑字第一三五０一號鑑驗通知書一
    紙附卷可稽（見偵查卷第一００頁）。此外復有台北關稅局扣押貨物運輸工具收
    據及搜索筆錄、台北關稅局稽查組函、護照影本、中華民國入境旅客申報單各二
    紙、現場照片十六張扣案可證。本案事證明確，被告乙○○、甲○○犯行堪以認
    定，應予依法論科。
四、按服用ＭＤＭＡ可興奮中樞神經並具迷幻作用，並會造成食慾不振、牙關緊閉、
    噁心、肌肉痛、運動失調、流汗、心悸、疲倦及失眠，引起之毒性包括體溫過高
    、血管疾病、心律不整，致命之毒性包括橫紋肌溶解、散布性血管內凝集及急性
    腎衰竭，體溫過高為ＭＤＭＡ中毒主要特色，可高達攝氏四三度，由於藥物作用
    加上脫水及身體奮力而造成之高體溫可致死，與安非他命及古柯鹼同，會產生心
    理依賴造成強迫性作用，引致抑鬱及精神錯亂，亦時有惶恐不安感甚至自殺傾向
    ，由於中樞神經抑制能力減弱，加之易產生不受傷害之幻想，濫用者往往對行為
    之安全性掉以輕心，造成意外，故ＭＤＭＡ與大麻同經本國列為毒品危害防制條
    例列管之第二級毒品。，並屬於懲治走私條例公告管制物品項目及其數額甲類第
    四款之管制進出口物品。次按，「肅清煙毒條例所稱之運輸毒品行為，係指一切
    轉運與輸送毒品之情形而言，不論係自國外輸入或國內各地間之輸送，凡將毒品
    由甲地運輸至乙地，均屬之。此與懲治走私條例之私運管制物品進口罪，須有自
    國外私運管制物品進入國境之情形有別」，此有最高法院八十三年度台覆字第三
    ０九號判決可參。本件雖無其他積極事證，足認被告等所購買之毒品係要回國販
    賣圖利，唯核被告乙○○、甲○○所為，係犯毒品危害防制條例第四條第二項之
    運輸第二級毒品罪、懲治走私條例第二條第一項之私運管制物品進口罪。被告非
    法持有第二級毒品之低度行為，應為其運輸之高度行為所吸收，不另論罪。其以
    一輸入行為，同時觸犯上開二罪，應依想像競合犯規定從一重之運輸第二級毒品
    罪處斷。查被告乙○○曾於八十四年間因違反肅清煙毒條例案件，經本院判處有
    期徒刑一年二月，，於八十六年七月二十六日執行完畢，此有台灣高等法院被告
    全國刑案紀錄表一紙附卷可按，其於五年內再犯本件有期徒刑以上之罪，為累犯
    ，除所犯運輸第二級毒品罪，其法定本刑為無期徒刑部分依法不得加重外，僅就
    其餘部分加重其刑。
五、原審僅認定被告乙○○運輸前開第二級毒品，並予以論罪刑，而就共犯甲○○則
    認為無犯罪故意，而為諭知無罪之判決，其認事用法即未合，被告乙○○上訴意
    旨否認犯罪，指摘原判決不當，求予撤銷改判，雖無理由，唯檢察官上訴意旨，
    指摘原判決不當，則為有理由，自應由本院將原判決予以撤銷改判。末查被告運
    輸入境之大麻多達一五一九公克、ＭＤＭＡ多達六十公克（均毛重），數量龐大
    ，倘流入市面，將嚴重危及社會安全、國人健康，惡性非輕，爰審酌被告之犯罪
    動機、手段、犯罪態度及其他一切情狀，量處如主文第二、三項所示之刑，以資
    儆懲。扣案大麻煙五十六包（總毛重一五一九公克、總淨重一二三一公克、驗餘
    淨重一二二七公克）及ＭＤＭＡ一百九十五顆（毛重六０公克、淨重五十三公克
    、驗餘淨重五十一公克）均屬毒品危害防制條例第二條第二項第二款規定之第二
    級毒品，均應依同條第十八條第一項前段規定沒收銷燬之。另扣案之香菸盒五十
    六只、菸酒袋二只及咖啡袋二只，均係資以包裝、提領上開毒品之用，均係供被
    告運輸毒品犯罪所用之物，均應依同條例第十九條第一項規定沒收之。
據上論斷，應依刑事訴訟法第三百六十九條第一項前段、第三百六十四條、第二百九
十九條第一項前段、毒品危害防制條例第四條第二項、第十八條第一項前段、第十九
條第一項，懲治走私條例第二條第一項、第十一條，刑法第十一條前段、第五十五條
、第四十七條，判決如主文。
本案經檢察官陳明光到庭執行職務。
中    華    民    國     九十     年       三       月        九        日
                          臺灣高等法院刑事第十八庭
                              審判長法  官  吳      敦
                                    法  官  吳  明  峰
                                    法  官  林  陳  松
右正本證明與原本無異。
如不服本判決應於收受送達後十日內向本院提出上訴書狀，其未敘述上訴之理由者並
得於提起上訴後十日內向本院補提理由書（均須按他造當事人之人數附繕本）。
                          書記官  鎖  瑞  嶺
中    華    民    國     九十     年       三       月        九        日
附錄本判決論罪科刑依據之法條：
毒品危害防制條例第四條：
製造、運輸、販賣第一級毒品者，處死刑或無期徒刑；處無期徒刑者，得併科新臺幣
一千萬元以下罰金。
製迼、運輸、販賣第二級毒品者，處無期徒刑或七年以上有期徒刑，得併科新台幣七
百萬元以下罰金。
製造、運輸、販賣第三級毒品者，處五年以上有期徒刑，得併科新臺幣五百萬元以上
罰金。
製迼、運輸、販賣專供製迼或施用毒品之器具者，處一年以上七年以下有期徒刑，得
併科新臺幣一百萬元以下罰金。
前四項之未遂犯罰之。
毒品危害防制條例第十八條第一項：
查獲之毒品及專供製造或施用毒品之器具，不問屬於犯人與否，均沒收銷燬之。但合
於醫藥或研究之用者，得不予銷燬。
懲治走私條例第二條
私運管制物品進口、出口逾公告數額者，處七年以下有期徒刑，得併科七千元以下罰
金。
以犯前項之罪為常業者，處三年以上十年以下有期徒刑，得併科一萬元以下罰金。
第一項之未遂犯罰之。
第一項所稱管制物品及其數額，由行政院公告之。
懲治走私條例第十一條  （補充法）
走私行為之處罰，海關緝私條例及本條例無規定者，適用刑法或其他有關法律。


司法院資訊處製作；財團法人民間司法改革基金會備份。
